# Метрики вовлечения pt2 {#c2_engagement2}

## Запись занятия

<iframe width="560" height="315" src="https://www.youtube.com/embed/42GckTfMGKU?si=6T4f4t6Y2emuIouk" title="YouTube video player" frameborder="0" allow="accelerometer; autoplay; clipboard-write; encrypted-media; gyroscope; picture-in-picture; web-share" referrerpolicy="strict-origin-when-cross-origin" allowfullscreen></iframe>

## Код занятия на Python
https://colab.research.google.com/drive/1FcFTz7sI8QXhVLcLnshyHFMdGS5znlw5?usp=sharing


## Разбор домашнего задания

### level 2 (HNTR) {-}

Необходимо подсчитать и нарисовать, сколько пользователей в день приходит в приложение, в том числе и с разбивкой по платформам. Датасет: <https://gitlab.com/hse_mar/mar211f/-/raw/main/data/installs.csv>

Решение:
```{r, message=FALSE, warning=FALSE, include=FALSE, eval=FALSE}
# подключаем пакеты (они до этого должны быть установлены)
library(data.table)
library(plotly)

# если есть ошибка с %>%, то явно подключаем соответствующий пакет
library(magrittr)

# импортируем данные
# installs <- fread('https://gitlab.com/hse_mar/mar211f/-/raw/main/data/installs.csv')
# fwrite(installs, './data/installs.csv')
installs <- fread('./data/installs.csv')

# считаем количество уникальных пользователей по дням
intalls_stat <- installs[, list(n_users = uniqueN(user_pseudo_id)), 
                         by = list(dt, media_source)]

# сортируем по дате инсталла
intalls_stat <- intalls_stat[order(dt)]

# рисуем график
plot_ly(intalls_stat, x = ~dt, y = ~n_users, color = ~media_source,
        type = 'scatter', mode = 'none', stackgroup = 'one') %>%
  layout(
    title = 'Установки приложения по дням',
    xaxis = list(title = ''),
    yaxis = list(title = '', rangemode = 'tozero')) %>%  
  config(displayModeBar = FALSE)

```

```{r, message=FALSE, warning=FALSE}
# Подключаем необходимые пакеты
library(dplyr)
library(readr)
library(purrr)
library(plotly)

# Импорт данных
# installs <- read_csv("https://gitlab.com/hse_mar/mar211f/-/raw/main/data/installs.csv")
installs <- read_csv("./data/installs.csv")

# Считаем количество уникальных пользователей по дням и источникам трафика
installs_stat <- installs %>%
  group_by(dt, platform) %>%
  summarise(n_users = n_distinct(user_pseudo_id), .groups = "drop") %>%
  arrange(dt)

# рисуем график
plot_ly(installs_stat, x = ~dt, y = ~n_users, color = ~platform,
        type = 'scatter', mode = 'none', stackgroup = 'one') %>%
  layout(
    title = 'Установки приложения по дням',
    xaxis = list(title = ''),
    yaxis = list(title = '', rangemode = 'tozero')) %>%  
  config(displayModeBar = FALSE)
```


### level 4 (UV) {-}
На основе данных по [логинам](https://gitlab.com/hse_mar/mar211f/-/raw/main/data/dau.csv) нарисуйте [area plot](https://en.wikipedia.org/wiki/Area_chart) DAU проекта, в котором цветами выделите группы пользователей по количеству дней с момента инсталла:

-   группа 1: 0 дней с инсталла

-   группа 2: 1-7 дней с момента инсталла

-   группа 3: 8-28 дней с инсталла

-   группа 4: более 28 дней с инсталла

У вас должно получится что-то вроде слоеного пирога, где цветами выделены группы. Подумайте, есть ли необходимость рисовать этот график не в абсолютных числах (количество пользователей), а в долях каждой группы от DAU, в чем могут быть плюсы и минусы такого графика. Возможно, вам потребуется нарисовать графики разных типов, чтобы ответить на этот вопрос.

Попробуйте подумать, что говорит подобный график о продукте и его пользователях. Есть ли у него проблемные зоны, над которыми надо поработать или которые могут влиять на стратегию развития и/или оперирования продукта?


Решение:
```{r, include=FALSE, eval=FALSE}
# если падает по таймауту
options(timeout=360)

# импортируем датасает
# logins <- fread('https://gitlab.com/hse_mar/mar211f/-/raw/main/data/dau.csv')
# fwrite(logins, './data/logins.csv')
logins <- fread('./data/logins.csv')

# считаем количество дней от инсталла
logins[, lifetime := login_dt - install_dt]

# делим на группы
logins[, lifetime_group := cut(lifetime, 
                            breaks = c(-Inf, -1, 0, 7, 28, Inf), 
                            ordered_result = TRUE)]

# если хотим перезадать порядок уровней
# logins[, lifetime_group_ := factor(lifetime_group, 
#                                levels = c('(-1,0]', 
#                                           '(28, Inf]', '(0,7]', 
#                                           '(7,28]', '(-Inf,-1]'))]


# второй способ разметить группы
# logins[lifetime == 0, lifetime_group_3 := '0. 0 day']
# logins[lifetime >= 1 & lifetime <= 7, lifetime_group_3 := '1. 1-7 days']
# logins[lifetime >= 8 & lifetime <= 28, lifetime_group_3 := '2. 8-28 days']
# logins[lifetime >= 28 & lifetime <= 90, lifetime_group_3 := '3. 28+ days']

# создаем отдельную группу для тех, про кого мы не знаем
# logins[is.na(lifetime_group), lifetime_group_3 := 'unknown']

# третий метод, с помощью fcase
# logins[, lifetime_group := fcase(
#   lifetime == 0, '0 дней',
#   lifetime >= 1 & lifetime <= 7, '1-7 дней'
# )]

# считаем DAU
logins_stat <- logins[, list(n_users = uniqueN(user_pseudo_id)),
                keyby = list(login_dt, lifetime_group)]

logins_stat[, total_users := sum(n_users), by = login_dt]
logins_stat[, share := n_users / total_users]


# area-plot
plot_ly(logins_stat, x = ~login_dt, y = ~n_users, color = ~lifetime_group,
        type = 'scatter', mode = 'none', stackgroup = 'one') %>%
  layout(
    title = 'DAU по группам пользователей',
    xaxis = list(title = ''),
    yaxis = list(title = '', rangemode = 'tozero')) %>%  
  config(displayModeBar = FALSE)

# график линиями
plot_ly(logins_stat, x = ~login_dt, y = ~n_users, color = ~lifetime_group,
        type = 'scatter', mode = 'lines') %>%
  layout(
    title = 'DAU по группам пользователей',
    xaxis = list(title = ''),
    yaxis = list(title = '', rangemode = 'tozero')) %>%
  config(displayModeBar = FALSE)
```

```{r}
# Импорт данных
# logins <- read_csv("https://gitlab.com/hse_mar/mar211f/-/raw/main/data/dau.csv")
logins <- read_csv("./data/logins.csv")

# Считаем количество дней от инсталла
logins <- logins %>%
  mutate(lifetime = as.numeric(login_dt - install_dt))

logins <- logins %>%
  mutate(user_group = case_when(
    lifetime == 0 ~ '0 days',
    lifetime %in% seq(1, 7) ~ '1-7 days',
    lifetime %in% seq(8, 28) ~ '8-28 days',
    lifetime >= 29 ~ '29+ days',
  ))


# # Разбиваем на группы
# logins <- logins %>%
#   mutate(lifetime_group = cut(
#     lifetime, 
#     breaks = c(-Inf, -1, 0, 7, 28, Inf), 
#     ordered_result = TRUE
#   ))

logins_stat <- logins %>%
  group_by(login_dt, user_group) %>%
  summarise(n_users = n_distinct(user_pseudo_id), .groups = "drop")

plot_ly(logins_stat, x = ~login_dt, y = ~n_users, color = ~user_group, type = 'scatter', mode = 'none', stackgroup = 'one') %>%
  layout(
    title='Структура DAU по времени жизни пользователей в приложении'
  ) %>%  
  config(displayModeBar = FALSE)

plot_ly(logins_stat, x = ~login_dt, y = ~n_users, color = ~user_group, type = 'scatter', mode = 'lines') %>%
  layout(
    title='Структура DAU по времени жизни пользователей в приложении'
  ) %>%  
  config(displayModeBar = FALSE)
```


### level 5 (N) {-}

Постройте графики DAU, MAU и их отношения для данных за июль. Проинтерпретируйте метрику DAU/MAU, что она говорит о проекте?

Решение. Строим график MAU.
```{r, message=FALSE, warning=FALSE, include=FALSE, eval=FALSE}
# берем интересующие нас дни
dates <- dau[login_dt >= '2022-07-01', sort(unique(login_dt))]

# проходим циклом lapply
mau_stat <- lapply(dates[1:2], function(x) {
  # берем данные в интервале "наша дата - 30 дней -- наша дата"
  result <- dau[login_dt >= x - 30 & login_dt <= x]
  # считаем, сколько пользователей заходило за это время (mau)
  result <- result[, list(dt = x, dt_lb = x - 30, mau = uniqueN(user_pseudo_id))]
  result
})
# собираем все в табличку
mau_stat <- rbindlist(mau_stat)

# аналогичное решение, более современное по функциям
# + считаем одновременно dau и mau
library(purrr)
mau_stat <- map_df(dates, function(x) {
  result <- dau[, list(
    dt = x,
    dt_lb = x - 30, 
    metric_dau = uniqueN(user_pseudo_id[login_dt == x]),
    metric_mau = uniqueN(user_pseudo_id[login_dt >= x - 30 & login_dt <= x])
  )]
  result
})

setDT(mau_stat)

# считаем stickiness
mau_stat[, stickiness := metric_dau / metric_mau]

# рисуем DAU и MAU
plot_ly(mau_stat, x = ~dt, y = ~metric_mau, 
        type = 'scatter', mode = 'lines', name = 'MAU') %>%
  add_trace(y = ~metric_dau, name = 'DAU') %>%
  layout(
    title = 'DAU и MAU',
    yaxis = list(rangemode = 'tozero')
  ) %>%
  config(displayModeBar = FALSE)


# рисуем stickiness
plot_ly(mau_stat, x = ~dt, y = ~stickiness, type = 'scatter', mode = 'lines') %>%
  layout(
    title = 'DAU / MAU',
    yaxis = list(rangemode = 'tozero')
  ) %>%
  config(displayModeBar = FALSE)
```

```{r}
dates <- logins %>%
  filter(login_dt >= "2022-07-01") %>%
  pull(login_dt) %>%
  unique() %>%
  sort()

# Считаем одновременно DAU и MAU
mau_stat <- map_df(dates, function(x) {
  logins %>%
    summarise(
      dt = x,
      dt_lb = x - 30,
      metric_dau = n_distinct(user_pseudo_id[login_dt == x]),
      metric_mau = n_distinct(user_pseudo_id[login_dt >= x - 30 & login_dt <= x])
    )
})

# Считаем stickiness
mau_stat <- mau_stat %>%
  mutate(stickiness = metric_dau / metric_mau)

# рисуем DAU и MAU
plot_ly(mau_stat, x = ~dt, y = ~metric_mau, 
        type = 'scatter', mode = 'lines', name = 'MAU') %>%
  add_trace(y = ~metric_dau, name = 'DAU') %>%
  layout(
    title = 'DAU и MAU',
    yaxis = list(rangemode = 'tozero')
  ) %>%
  config(displayModeBar = FALSE)


# рисуем stickiness
plot_ly(mau_stat, x = ~dt, y = ~stickiness, type = 'scatter', mode = 'lines') %>%
  layout(
    title = 'DAU / MAU',
    yaxis = list(rangemode = 'tozero')
  ) %>%
  config(displayModeBar = FALSE)

```



## Расчет retention

Общая логика расчета:
- считаем lifetime
- считаем количество пользователей на каждый день от инсталла 
- считаем долю этих пользователей от всего пользователей когорты
- ограничиваем на общий доступный лайфтайм
- рисуем график
- опционально -- добавляем группировку


```{r, message=FALSE, warning=FALSE, include=FALSE, eval=FALSE}
# берем только тех, кто пришел в июне
retention <- logins[install_dt >= '2022-06-01']
retention <- retention[install_dt < '2022-07-01']

# ограничиваем на минимальное общее количество дней
retention <- retention[lifetime <= 30 & lifetime >= 0]

# считаем количество вернувшихся
retention_stat <- retention[, list(returned = uniqueN(user_pseudo_id)),
                            keyby = list(platform, lifetime)]

# считаем,с колько всего было
retention_stat[, total_users := returned[lifetime == 0], by = platform]

# второй вариант расчета total_users, через merge
retention_stat <- merge(
  retention_stat,
  retention_stat[lifetime == 0, list(platform, total_users_2 = returned)],
  by = 'platform', all.x = TRUE
)

# считаем retention
retention_stat[, ret := returned / total_users]


# рисуем график
plot_ly(retention_stat, x = ~lifetime, y = ~ret, color = ~platform,
        type = 'scatter', mode = 'lines') %>%
  layout(
    title = 'Retention rate',
    yaxis = list(rangemode = 'tozero')
  ) %>%
  config(displayModeBar = FALSE)

```

```{r}
retention <- logins %>%
  filter(install_dt >= "2022-06-01", install_dt < "2022-07-01")

# Ограничиваем минимальное и максимальное количество дней
retention <- retention %>%
  filter(lifetime >= 0, lifetime <= 30)

# Считаем количество вернувшихся пользователей
retention_stat <- retention %>%
  group_by(lifetime) %>%
  summarise(returned = n_distinct(user_pseudo_id), .groups = "drop")

# Считаем, сколько всего пользователей установило в день 0
retention_stat <- retention_stat %>%
  mutate(total_users = returned[lifetime == 0])

# Считаем retention
retention_stat <- retention_stat %>%
  mutate(ret = returned / total_users)

# рисуем график
plot_ly(retention_stat, x = ~lifetime, y = ~ret,
        type = 'scatter', mode = 'lines') %>%
  layout(
    title = 'Retention rate',
    yaxis = list(rangemode = 'tozero')
  ) %>%
  config(displayModeBar = FALSE)
```



<!-- ## level 4 (UV) -->

<!-- Постройте и сравните графики rolling retention и retention rate для тех пользователей, которые пришли в июле и августе. -->

<!-- ```{r} -->
<!-- # чистим пользователей, у которых дата логина раньше даты инсталла -->
<!-- bug_users <- dau[login_dt < install_dt, unique(user_pseudo_id)] -->

<!-- # корректируем таблицу dau -->
<!-- dau <- dau[!(user_pseudo_id %in% bug_users)] -->

<!-- # считаем retention rate (классический, когда имеем возможность логировать каждый заход пользователя) -->
<!-- rrate_stat <- dau[, list(n_users = uniqueN(user_pseudo_id)), by = lifetime] -->
<!-- rrate_stat <- rrolling_stat[lifetime <= 28] -->
<!-- ``` -->


<!-- ```{r} -->
<!-- # считаем rolling retention -->
<!-- # сначала вычисляем максимальную дату захода по каждому пользователю -->
<!-- rrolling <- dau[, list(last_login = max(login_dt)), by = list(user_pseudo_id, install_dt)] -->
<!-- rrolling[, lifetime := as.numeric(last_login - install_dt)] -->

<!-- # считаем количество дней от инсталла до последнего логина -->
<!-- rrolling_stat <- rrolling[, list(n_users = uniqueN(user_pseudo_id)), keyby = lifetime] -->

<!-- # нужна обратная кумулята, так как мы считаем "сколько пришло после дня x" -->
<!-- # а в статистике у нас "сколько пришло в день x" - то есть, для каждого дня надо получить, -->
<!-- # накопительную сумму этого и всех следующих дней. а это делается с помощью обратной кумуляты -->
<!-- # для этого мы переворачиваем значения колонки с помощью rev(), считаем обычную кумуляту -->
<!-- # а потом результат переворачиваем обратно -->
<!-- # чтобы понять результат, попробуйте выражения: 1:5; rev(1:5), cumsum(1:5), cumsum(rev(1:5)), rev(cumsum(rev(1:5))) -->
<!-- rrolling_stat[, n_users_cum := rev(cumsum(rev(n_users)))] -->
<!-- rrolling_stat <- rrolling_stat[lifetime <= 28] -->
<!-- ``` -->


<!-- ```{r} -->
<!-- # собираем обе таблицы ретеншена и рисуем -->
<!-- rr <- merge( -->
<!--   rrate_stat[, list(lifetime, rate = n_users / n_users[lifetime == 0])], -->
<!--   rrolling_stat[, list(lifetime, rolling = n_users_cum / n_users_cum[lifetime == 0])], -->
<!--   by = 'lifetime', -->
<!--   all.x = TRUE -->
<!-- ) -->
<!-- plot_ly(rr, x = ~lifetime, y = ~rate, type = 'scatter', mode = 'lines', name = 'Retention rate') %>% -->
<!--   add_trace(y = ~rolling, name = 'Rolling retention') -->
<!-- ``` -->


<!-- ## level 5 (N) -->

<!-- Постройте графики DAU, MAU и их отношения. Проинтерпретируйте метрику DAU/MAU, что она говорит о проекте? -->

<!-- ```{r, message=FALSE, warning=FALSE} -->
<!-- # считаем DAU -->
<!-- auth_stat <- auth[, list(dau = uniqueN(user_id)), by = login_date] -->

<!-- # считаем MAU -->
<!-- auth_stat[, mau := sapply(login_date, function(x) -->
<!--   auth[login_date %between% c(x - 30, x), uniqueN(user_id)])] -->

<!-- # сортируем -->
<!-- auth_stat <- auth_stat[order(login_date)] -->

<!-- # рисуем график -->
<!-- plot_ly(auth_stat, x = ~login_date, y = ~dau, -->
<!--         type = 'scatter', mode = 'lines', name = 'DAU') %>% -->
<!--   add_trace(y = ~mau, name = 'MAU') %>% -->
<!--   layout(title = 'DAU и MAU проекта', -->
<!--          yaxis = list(rangemode = 'tozero')) -->
<!-- ``` -->


## Домашнее задание

### level 1 (IATYTD)

Внимательно разберите решения заданий (материалы конспекта).


### level 2 (HNTR)
Постройте график ретеншена для когорты пользователей, пришедшей в июне, с разбивкой по источникам привлечения (media_source). Для этого вам потребуются следующие датасеты:

- Инсталлы: https://gitlab.com/hse_mar/mar211f/-/raw/main/data/installs.csv
- Логины: https://gitlab.com/hse_mar/mar211f/-/raw/main/data/dau.csv

### level 3 (HMP)
Постройте линейный график retention 1 day (ret1) для всех дневных когорт.
Т.е. по оси OX должна быть дата инсталла, по оси OY -- значение ретеншена первого для пользователей, пришедших в этот день.

### level 4 (UV)
Добавьте на этот график группировку по источникам трафика (media_source).

### level 5 (N)

Постройте и сравните графики rolling retention и retention rate (возьмите данные за логины и инсталлы из практикума).

Для rolling retention необходимо:

- посчитать максимальный лайфтайм пользователя
- посчитать количество пользователей по лайфтайму
- cделать обратную кумулятивную сумму
- cумму поделить на количество установок (для lifetime == 0 значения количества инсталлов и обратная кумсумма должны совпадать)



