# Метрики вовлечения pt3 {#c2_engagement3}

## папка с записями в Dropbox

https://www.dropbox.com/scl/fo/pzw6egi6notlmr08vq1wq/ACf8iAANpusI3UcBlOFXoKM?rlkey=y9c0mao5qj2r85q1cgrdrg4oc&st=328vy5sx&dl=0

## Код занятия на Python
https://colab.research.google.com/drive/19TldCSPFuVdaPszZ2XFMLpb3vshUm5YN?usp=sharing

## Разбор домашнего задания

### level 2 (HNTR) {-}

Постройте график ретеншена для когорты пользователей, пришедшей в июне, с разбивкой по источникам привлечения (media_source). Для этого вам потребуются следующие датасеты:

- Инсталлы: https://gitlab.com/hse_mar/mar211f/-/raw/main/data/installs.csv
- Логины: https://gitlab.com/hse_mar/mar211f/-/raw/main/data/dau.csv

```{r, message=FALSE, warning=FALSE}
# Подключаем библиотеки
library(tidyverse)
library(dplyr)
library(readr)
library(plotly)

# Загружаем данные
installs <- read_csv("./data/installs.csv")
logins <- read_csv("./data/logins.csv")

# Выделяем инсталлы в июне
installs_june <- installs %>%
  filter(dt >= "2022-06-01", dt < "2022-07-01")

# Считаем количество пользователей по источникам трафика
installs_june %>%
  count(media_source, name = "unique_users")

# Укрупняем источники трафика
installs_june <- installs_june %>%
  mutate(media_source = ifelse(media_source %in% c("organic", "other") | is.na(media_source), "organic", media_source))

# Проверяем, есть ли пользователи с повторными инсталлами
users_reinstalls <- installs_june %>%
  group_by(user_pseudo_id) %>%
  summarise(n_install_dates = n_distinct(dt)) %>%
  filter(n_install_dates > 1) %>%
  pull(user_pseudo_id)

# Чистим пользователей с повторными инсталлами, оставляя только первый инсталл
installs_june <- installs_june %>%
  arrange(user_pseudo_id, dt) %>%
  group_by(user_pseudo_id) %>%
  slice(1) %>%
  ungroup()

# Присоединяем логины к установкам
installs_june <- installs_june %>%
  left_join(logins, by = c("user_pseudo_id", "platform"))

# Вычисляем lifetime
installs_june <- installs_june %>%
  mutate(lifetime = as.numeric(login_dt - dt))

# Ищем пользователей, у которых логин был раньше инсталла
invalid_users <- installs_june %>%
  filter(login_dt < dt) %>%
  pull(user_pseudo_id) %>%
  unique()

# Убираем пользователей с некорректными датами
installs_june <- installs_june %>%
  filter(!user_pseudo_id %in% invalid_users)

# Чистим, оставляя только тех, у кого есть lifetime = 0
valid_users <- installs_june %>%
  filter(lifetime == 0) %>%
  pull(user_pseudo_id) %>%
  unique()

installs_june <- installs_june %>%
  filter(user_pseudo_id %in% valid_users)

# Считаем количество вернувшихся пользователей по дням lifetime
installs_june_stat <- installs_june %>%
  group_by(media_source, lifetime) %>%
  summarise(returned = n_distinct(user_pseudo_id), .groups = "drop")

# Убираем lifetime < 0 (избыточный шаг)
installs_june_stat <- installs_june_stat %>%
  filter(lifetime >= 0)

# Считаем количество инсталлов (всего пользователей на день 0)
installs_june_stat <- installs_june_stat %>%
  group_by(media_source) %>%
  mutate(total_users = first(returned[lifetime == 0])) %>%
  ungroup()

# Считаем retention
installs_june_stat <- installs_june_stat %>%
  mutate(ret = returned / total_users)

# Сортируем по lifetime
installs_june_stat <- installs_june_stat %>%
  arrange(lifetime)

# рисуем график, попутно накладываем ограничение на количество дней лайтайма
plot_ly(installs_june_stat %>% filter(lifetime <= 30), 
        x = ~lifetime, y = ~ret, color = ~media_source,
        type = 'scatter', mode = 'lines') %>%
  layout(
    title = 'Ретеншен июньской когорты в зависимости от источников трафика',
    yaxis = list(rangemode = 'tozero')
    ) %>%
  config(displayModeBar = FALSE)  
```


### level 3 (HMP)
Постройте линейный график retention 1 day (ret1) для всех дневных когорт.
Т.е. по оси OX должна быть дата инсталла, по оси OY -- значение ретеншена первого для пользователей, пришедших в этот день.

```{r}
# Присоединяем логины к инсталлам
daily_ret <- installs %>%
  left_join(logins, by = c("user_pseudo_id", "platform"))

# Вычисляем lifetime
daily_ret <- daily_ret %>%
  mutate(lifetime = as.numeric(login_dt - dt))

# Убираем пользователей с некорректными датами (логин раньше инсталла)
invalid_users <- daily_ret %>%
  filter(login_dt < dt) %>%
  pull(user_pseudo_id) %>%
  unique()

daily_ret <- daily_ret %>%
  filter(!user_pseudo_id %in% invalid_users)

# Оставляем только пользователей, у которых есть lifetime = 0
valid_users <- daily_ret %>%
  filter(lifetime == 0) %>%
  pull(user_pseudo_id) %>%
  unique()

daily_ret <- daily_ret %>%
  filter(user_pseudo_id %in% valid_users)

# Считаем количество вернувшихся пользователей по дням от инсталла
daily_ret_stat <- daily_ret %>%
  group_by(dt, login_dt, lifetime) %>%
  summarise(returned = n_distinct(user_pseudo_id), .groups = "drop")

# Восстанавливаем пропавшие даты с lifetime = 0 (если нужно)
total_users_df <- daily_ret_stat %>%
  filter(lifetime == 0) %>%
  select(dt, total_users = returned)

# Добавляем total_users к статистике
daily_ret_stat <- daily_ret_stat %>%
  left_join(total_users_df, by = "dt")

# Вычисляем retention
daily_ret_stat <- daily_ret_stat %>%
  mutate(ret = returned / total_users) %>%
  arrange(dt, lifetime)

# Оставляем только нужные дни для графика
ret_days <- c(1, 3, 7, 14, 30)

daily_ret_stat_plot <- daily_ret_stat %>%
  filter(lifetime %in% ret_days) %>%
  mutate(lifetime_cat = factor(lifetime, levels = ret_days))

# рисуем график ретеншена дневных когорт
plot_ly(daily_ret_stat_plot, 
        x = ~dt, y = ~ret, color = ~lifetime_cat,
        type = 'scatter', mode = 'lines') %>%
  layout(
    title = 'Retention rate дневных когорт',
    yaxis = list(rangemode = 'tozero')
  ) %>%
  config(displayModeBar = FALSE)  
```

### level 5 (N)

Постройте и сравните графики rolling retention и retention rate (возьмите данные за логины и инсталлы из практикума).

```{r}
# Считаем количество вернувшихся пользователей по дням лайфтайма
retention_type <- installs_june %>%
  group_by(lifetime) %>%
  summarise(returned = n_distinct(user_pseudo_id), .groups = "drop")

# Добавляем total_users (число пользователей с lifetime == 0)
total_users <- retention_type %>%
  filter(lifetime == 0) %>%
  pull(returned)

# Вычисляем retention rate
retention_type <- retention_type %>%
  mutate(total_users = total_users, ret_rate = returned / total_users)
```

Для rolling retention необходимо:

- посчитать максимальный лайфтайм пользователя
- посчитать количество пользователей по лайфтайму
- cделать обратную кумулятивную сумму
- cумму поделить на количество установок (для lifetime == 0 значения количества инсталлов и обратная кумсумма должны совпадать)

```{r}
# Определяем максимальный день лайфтайма для каждого пользователя
rrolling <- installs_june %>%
  group_by(user_pseudo_id, dt) %>%
  summarise(lifetime = max(lifetime), .groups = "drop")

# Считаем количество уникальных пользователей на каждый день лайфтайма
rrolling_stat <- rrolling %>%
  group_by(lifetime) %>%
  summarise(n_users = n_distinct(user_pseudo_id), .groups = "drop")

# Вычисляем обратную кумулятивную сумму (rolling retention)
rrolling_stat <- rrolling_stat %>%
  arrange(desc(lifetime)) %>%
  mutate(returned_after = cumsum(n_users)) %>%
  arrange(lifetime)  # Возвращаем обратно в исходный порядок
```

```{r}
# Объединяем retention_type и rrolling_stat по lifetime
retention_type <- retention_type %>%
  left_join(rrolling_stat, by = "lifetime") %>%
  mutate(ret_rolling = returned_after / total_users) %>%
  filter(lifetime <= 30)

# и рисуем
plot_ly(retention_type, x = ~lifetime, y = ~ret_rate, type = 'scatter', mode = 'lines', name = 'Retention rate') %>%
  add_trace(y = ~ret_rolling, name = 'Rolling retention')  %>%
  layout(
    title = 'Retention rate vs Rolling retention, июньская когорта',
    yaxis = list(rangemode = 'tozero')
  ) %>%
  config(displayModeBar = FALSE)  
```


## Домашнее задание

### level 1 (IATYTD)

Внимательно разберите решения заданий (материалы конспекта).

### level 2 (HNTR)
Постройте график ретеншена для когорты пользователей, пришедшей в июне, с разбивкой по платформе. Для этого вам потребуются следующие датасеты:

Инсталлы: https://gitlab.com/hse_mar/mar211f/-/raw/main/data/installs.csv
Логины: https://gitlab.com/hse_mar/mar211f/-/raw/main/data/dau.csv

### level 3 (HMP)
Постройте линейный график retention 1 day (ret1) для всех дневных когорт, с разбивкой по платформам.
Т.е. по оси OX должна быть дата инсталла, по оси OY -- значение ретеншена первого для пользователей, пришедших в этот день.

### level 4 (UV)

Посчитайте коэффициент ret7 / ret1 для июньской когорты

### level 5 (N)

Нарисуйте потоковый график коэффициента ret7 / ret1 для каждого источника установок (media_source). По оси OX у вас должна быть дата инсталла, по OY -- значение коэффициента, количество линий по количеству медиасорсов. Отфильтруйте сегменты, где меньше 10 пользователей (не показывайте их на графике).








