# Метрики монетизации pt2 {#c3_monetization2}

## Запись занятия

<iframe width="560" height="315" src="https://www.youtube.com/embed/NgqD-mPtR00?si=xFVEdNmICxbq2iT_" title="YouTube video player" frameborder="0" allow="accelerometer; autoplay; clipboard-write; encrypted-media; gyroscope; picture-in-picture; web-share" referrerpolicy="strict-origin-when-cross-origin" allowfullscreen></iframe>

## Папка с записями в Dropbox

https://www.dropbox.com/scl/fo/pzw6egi6notlmr08vq1wq/ACf8iAANpusI3UcBlOFXoKM?rlkey=y9c0mao5qj2r85q1cgrdrg4oc&st=328vy5sx&dl=0

## Код занятия на Python
https://colab.research.google.com/drive/1zpDnpWjJIA_PoYh8hOlbPqMwGEHkL53a?usp=sharing

## Расчет метрик

### Conversion

Задача: для июньской когорты посчитать конверсию за первые семь дней жизни в приложении (lifetime <= 7). Сделать это в разбивке по платформам.

- Инсталлы: https://gitlab.com/hse_mar/mar211f/-/raw/main/data/installs.csv
- Платежи: https://gitlab.com/hse_mar/mar211f/-/raw/main/data/payments_custom.csv 


Решение:

```{r, message=FALSE, warning=FALSE}
# Подключаем библиотеки
library(tidyverse)
library(plotly)

# Загружаем данные
installs <- read_csv("./data/installs.csv")
payments <- read_csv("./data/payments_custom.csv")

# Выделяем инсталлы в июне
installs_june <- installs %>%
  filter(dt >= "2022-06-01", dt < "2022-07-01")

# Считаем количество пользователей по платформам
installs_june_stat <- installs_june %>%
  group_by(platform) %>%
  summarise(total_users = n_distinct(user_pseudo_id), .groups = "drop")

# Объединяем платежи с инсталлами за июнь
payments_june <- payments %>%
  inner_join(installs_june, by = c("user_pseudo_id", "platform")) %>%
  mutate(lifetime = as.integer(as.Date(pay_dt) - as.Date(dt)))

# Фильтруем только платежи в первые 7 дней
payments_june_stat <- payments_june %>%
  filter(lifetime %in% 0:7) %>%
  group_by(platform) %>%
  summarise(
    n_payers = n_distinct(user_pseudo_id),
    gross = sum(gross, na.rm = TRUE),
    n_transactions = n()
  )

# Объединяем статистику установок и платежей
monetization_june <- installs_june_stat %>%
  left_join(payments_june_stat, by = "platform") %>%
  mutate(conversion = round(n_payers / total_users, 3))

kableExtra::kable(monetization_june)
```

### ARPU

Задача: посчитать и нарисовать кумулятивное ARPU

Логика расчета:

- группировка по лайфтайму (сколько заплатили в каждый день от инсталла)
- кумулятивная сумма (сколько накопительно заплатили к каждому дню лайфтайма)
- делим кум.сумму на всего пользователей
- рисуем график

Решение:

```{r}
# Фильтруем платежи за первые 30 дней
payments_june_stat <- payments_june %>%
  filter(lifetime %in% 0:30) %>%
  group_by(platform, lifetime) %>%
  summarise(gross = sum(gross, na.rm = TRUE), .groups = "drop") %>%
  arrange(platform, lifetime)

# Считаем кумулятивную сумму
payments_june_stat <- payments_june_stat %>%
  group_by(platform) %>%
  mutate(
    gross_cum = cumsum(gross),
    gross_cum2 = cumsum(gross) # Дублирует предыдущую колонку, можно убрать
  ) %>%
  ungroup()

# Объединяем с количеством установок
payments_june_stat <- payments_june_stat %>%
  left_join(installs_june_stat, by = "platform") %>%
  mutate(cARPU = gross_cum / total_users)

plot_ly(payments_june_stat, x = ~lifetime, y = ~cARPU, color = ~platform, type = 'scatter', mode = 'lines') %>%
  add_lines(x = c(0, 30), y = 0.4, line = list(color = "red"), inherit = FALSE, showlegend = FALSE) %>%
  layout(
    title = "cARPU, lifetime < 30, июньская когорта"
  )
```

### Воронка платежей

Задача: посчитать и нарисовать воронку платежей


Логика расчета:
- отсортировать табличку payments_june по пользователю и полю ts
- создать номер платежа каждого пользователя, cumcount()
- посчитать, сколкьо пользователей сделало 1, 2...10 платежей
- посчитать долю от всего пользователей
- нарисовать

```{r}
# Сортируем платежи по пользователю и времени транзакции
payments_june <- payments_june %>%
  arrange(user_pseudo_id, ts) %>%
  group_by(user_pseudo_id) %>%
  mutate(payment_number = row_number()) %>%
  ungroup()

# Фильтруем только первые 10 платежей
payment_funnel <- payments_june %>%
  filter(payment_number <= 10) %>%
  group_by(payment_number) %>%
  summarise(n_users = n_distinct(user_pseudo_id), .groups = "drop")

# Добавляем общее количество пользователей и считаем долю
total_users <- payments_june %>% summarise(n_distinct(user_pseudo_id)) %>% pull()

payment_funnel <- payment_funnel %>%
  mutate(
    total_users = total_users,
    share = n_users / total_users
  )

# Строим воронку платежей
plot_ly(payment_funnel,  x = ~payment_number,  y = ~share,  type = "bar") %>%
  layout(title = "Воронка платежей")
```

## Домашнее задание

### level 1 (IATYTD)

Внимательно разберите решения заданий (материалы конспекта).


<!-- ### level 2 (HNTR) -->

<!-- ### level 3 (HMP) -->

<!-- ### level 4 (UV) -->

<!-- ### level 5 (N) -->


### level 2 (HNTR)

На основе данных по [платежам](https://gitlab.com/hse_mar/mar211f/-/raw/main/data/payments_custom.csv) нарисуйте [area plot](https://en.wikipedia.org/wiki/Area_chart) подневную структуру гросса проекта, в котором цветами выделите группы пользователей по количеству дней с момента инсталла:

-   группа 1: 0 дней с инсталла

-   группа 2: 1-7 дней с момента инсталла

-   группа 3: 8-28 дней с инсталла

-   группа 4: более 28 дней с инсталла

Решение аналогично такому же заданию на расчет структуры DAU.


### level 3 (HMP)

Сделайте табличку монетизации для июньских и июльских когорт пользователей.
В табличке должны быть следующие метрики: 

- total_users: всего пользователей когорты
- n_payers: количество платящих
- conversion: конверсия в платящих
- gross: сколько всего заплатили
- ARPU
- ARPPU
- AOV (average order value): размер среднего платежа (средний чек)
- AvPurchases: среднее количество платежей на пользователя

По строкам -- пользователи, пришедшие в июне и июле, две строки.

### level 4 (UV)

Постройте воронку платежей (возьмите первые 10 платежей) в когорте июньских пользователей, с разбивкой по платформам.
Попробуйте сделать два графика -- один с долями от первого шага, другой -- с долями от предыдущего шага.

Для обращения к значению в предыдущей ячейки питонистам поможет метод `shift()`. Тем, кто пишет на tidyverse R -- функция `lag()`.


### level 5 (N)

Постройте график накопительной конверсии в когорте июньских пользователей с разбивкой по источнику (media_source) пользователей.

Для этого надо сначала посчитать, в какой день от инсталла пользователь сделал первый платеж (lifetime).
Потом посчитать, сколько пользователей сделало первый платеж в 0-30 дни от инсталла (new payers).
Посчитать накопительную сумму по количеству пользователей (cumulative new payers).
Посчитать отношение cumulative new payers / total users
Нарисовать график.





